【裁判字號】    95,易,1388
【裁判日期】    951130
【裁判案由】    賭博
【裁判全文】
臺灣士林地方法院刑事判決              95年度易字第1388號
公  訴  人  臺灣士林地方法院檢察署檢察官
被      告  乙○○○
            甲○○
上列被告因賭博案件，經檢察官聲請簡易處刑（聲請簡易處刑書
案號：95年度偵字第3249號），本院簡易庭認為不宜逕以簡易判
決處刑，改依通常程序審理，被告等就被訴事實為有罪之陳述，
本院合議庭裁定由受命法官獨任進行簡式審判程序，本院判決如
下：
    主  文
乙○○○連續意圖營利，聚眾賭博，處有期徒刑肆月，如易科罰
金，以銀元佰元即新台幣玖佰元折算壹日。
甲○○共同意圖營利，供給賭博場所，處有期徒刑貳月，如易科
罰金，以銀元佰元即新台幣玖佰元折算壹日。
扣案之四色牌拾玖包、籌碼片參玖貳片、抽頭金新臺幣陸佰元、
監視器貳組、監視器螢幕貳台、遠端控制器壹個及帳冊貳紙均沒
收。
    事  實
一、乙○○○基於意圖營利供給賭博場所及聚眾賭博、在公眾得
    出入場所賭博財物之概括犯意，自民國95年1 月底某日起至
    同年2 月17日止，提供其承租之臺北市○○區○○街5 號2
    樓公眾得出入之場所為賭博場所，並提供四色牌及各色籌碼
    為賭具，聚集不特定之多數人在上址賭博財物，其賭博方式
    為賭客先向乙○○○以新臺幣（下同）3000元之金錢兌換等
    值之黃、綠等不同顏色之籌碼片後，賭客分為6 家輪流作莊
    ，以胡牌者為贏家，其餘5 名賭客各支付800 元予贏家，若
    中途棄權不玩者，須支付贏家200 元，並約定由乙○○○抽
    頭200 元牟利，乙○○○於賭客不足湊成牌桌時，亦下場參
    與對賭，嗣於95年2 月17日，適乙○○○下場與賭客參與賭
    博，乙○○○即與甲○○亦基於共同意圖營利提供賭博場所
    之犯意聯絡，由甲○○在上址擔任賭客以現金兌換等值之黃
    、綠等不同顏色之籌碼片及收取贏家支付之抽頭金牟利，迄
    於95年2 月17日晚間11時55分許，紀盧正子、池碧霞、王麗
    卿、謝廖銀合、鄧志輝、林徐碧雲、黃阿敏、陳文清、鄭阿
    求、郭梅花、陳葉及施林英姿等人（均另為檢察官職權不起
    訴處分）在上址賭博時，為警當場查獲，並扣得乙○○○所
    提供賭具四色牌19包、籌碼片392 片、抽頭金600 元、監視
    器2 組、監視器螢幕2 台、遠端控制器1 個及帳冊2 紙，及
    在賭客紀盧正子、池碧霞、王麗卿、謝廖銀合、鄧志輝、林
    徐碧雲、黃阿敏、陳文清、鄭阿求、郭梅花、陳葉及施林英
    姿等人身上查獲之之賭資合計3 萬900 元。
二、案經臺北市政府警察局北投分局移送臺灣士林地方法院檢察
    署檢察官偵查起訴。
    理  由
一、上開事實，業據被告乙○○○、甲○○等於警訊時及偵、審
    中坦承不諱，且於本院審理中相互結證屬實，相互吻合（本
    院卷第16、17頁），復核與參與賭博之證人紀盧正子、池碧
    霞、王麗卿、謝廖銀合、鄧志輝、林徐碧雲、黃阿敏、陳文
    清、鄭阿求、郭梅花、陳葉及施林英姿等人供述之情節相符
    ，且有現場查獲之賭具四色牌19包、籌碼片392 片、抽頭金
    600 元、監視器2 組、監視器螢幕2 台、遠端控制器1 個及
    帳冊2 紙及賭資3 萬900 元等扣案可資佐證，事證明確，被
    告犯行堪以認定，應依法論科。
二、查被告乙○○○、甲○○行為後，刑法業於94年2 月2 日修
    正公布，並於95年7 月1 日起施行，其中第56條關於連續犯
    之規定已刪除，並修正第2 條、第28條、第41條、第55條等
    規定。按行為後法律有變更者，適用行為時之法律，但行為
    後之法律有利於行為人者，適用最有利於行為人之法律，修
    正後刑法第2 條第1 項定有明文。此條規定係規範行為後法
    律變更所生新舊法律比較適用之準據法，本身尚無新舊法比
    較之問題，於新法施行後，應一律適用新法第2 條第1 項之
    規定，為「從舊從輕」之比較，先予敘明。再按本次法律變
    更，比較時應就罪刑有關之共犯、未遂犯、想像競合犯、牽
    連犯、連續犯、結合犯，以及累犯加重、自首減輕暨其他法
    定加減原因（如身分加減）與加減例等一切情形，綜其全部
    罪刑之結果而為比較（最高法院95年5 月23日95年度第8 次
    刑庭會議決議參照）。經查：
  (一)刑法於94年2 月2 日修正公布，95年7 月1 日施行，有關刑
    法第268 條意圖營利聚眾賭博罪，其法定刑有關罰金部分，
    得處3 千元以下罰金，依新修正之刑法施行法第1 條之1 規
    定，中華民國94年1 月7 日刑法修正施行後，刑法分則編所
    定罰金之貨幣單位為新台幣。94年1 月7 日刑法修正時，刑
    法分則編未修正之條文定有罰金者，自94年1 月7 日刑法修
    正施行後，就其所定之數額提高為30倍。但72年6 月26日至
    94 年1月7 日新增或修正之條文，就其所定數額提高為3 倍
    。查刑法第268 條之罪，有關得科罰金刑部分，於72年6 月
    26日至94年1 月7 日間，非新增之或修正過之條文，則依刑
    法施行法第1 條之1 第2 項前段之規定，應提高為30倍，即
    係新台幣9 萬元以下。而依罰金罰鍰提高標準條例第1 條之
    規定，依法律應處罰金罰鍰者，就其原定數額提高為2 倍至
    10倍。但法律已依一定比率規定罰金或罰鍰之數額或倍數者
    ，依其規定。然依行政院會銜司法院於72年7 月27日發布，
    同年8 月1 日施行，有關刑法定有罰金各條，提高為10 倍
    。是前開得處3 千元以下罰金，提高為10倍，即科罰金3萬
    元，再者銀元與新台幣之比率為1 比3 ，故以新台幣計算，
    本條罰金刑部分即得處新台幣9 萬元以下罰金。新舊法有關
    法定罰金刑之比較結果均相同，對被告並無有利或不利。再
    按行為後法律有變更者，適用行為時之法律。但行為後之法
    律有利於行為人者，適用最有利於行為人之法律，修正後刑
    法第2 條第1 項定有明文。從而本件被告所違犯之刑法第
    268 條所定之罰金刑提高部分，即逕適用罰金罰鍰提高標準
    條例第1 條前段之規定即可。
  (二)刑法第28條關於共犯之規定，由原條文：「二人以上共同實
    施犯罪之行為者，皆為正犯」，修正為：「二人以上共同實
    行犯罪之行為者，皆為正犯」，揆諸本條之修正理由係為釐
    清陰謀共同正犯、預備共同正犯、共謀共同正犯是否合乎本
    條規定之正犯要件，而本案被告等共同意圖營利供給賭博場
    所及意圖營利聚眾賭博之犯行，既屬實行犯罪行為之正犯，
    則適用舊法第28條規定論擬，對被告並無不利。
  (三)又刑法第56條連續犯之規定業經刪除，於新法施行後，被告
    等之數犯罪行為，應予分論併罰。此條刪除雖非犯罪構成要
    件之變更，然顯已影響行為人刑罰之法律效果，自屬法律有
    變更，依新法第2 條第1 項規定，比較新、舊法結果，仍應
    適用較有利於被告之舊法論以連續犯。
  (四)再刑法第55條（牽連犯部分業經刪除）關於想像競合犯之規
    定，新法增列但書「不得科以較輕罪名所定最輕本刑以下之
    刑」，係科刑之限制，為法理之明文化，非屬法律之變更，
    自無新舊法比較之問題。
  (五)又被告行為時之刑法第41條第1 項前段規定：「犯最重本刑
    為五年以下有期徒刑以下之刑之罪，而受六個月以下有期徒
    刑或拘役之宣告，因身體、教育、職業、家庭之關係或其他
    正當事由，執行顯有困難者，得以一元以上三元以下折算一
    日，易科罰金。」而被告行為時之易科罰金折算標準，修正
    前罰金罰鍰提高標準條例第2 條前段（現已刪除）規定，就
    其原定數額提高為一百倍折算一日，則本件被告行為時之易
    科罰金折算標準，應以銀元三百元折算一日，經折算為新臺
    幣後，應以新臺幣九百元折算為一日。惟95年7 月1 日修正
    公布施行之刑法第41條第1 項前段則規定：「犯最重本刑為
    五年以下有期徒刑以下之刑之罪，而受六個月以下有期徒刑
    或拘役之宣告者，得以新臺幣一千元、二千元或三千元折算
    一日，易科罰金。」經比較修正前後之易科罰金折算標準，
    以95年7 月1 日修正公布施行前之規定，較有利於被告。依
    前揭說明，本件亦應依刑法第2 條第1 項前段，適用修正前
    刑法第41條第1項前段規定，諭知易科罰金之折算標準。
  (六)綜上法律修正前、後之比較，揆諸前揭說明及修正後刑法第
    2 條第1 項之「從舊從輕」原則，適用修正前之相關刑罰法
    律，對被告較為有利，自應適用修正前刑法相關規定及罰金
    罰鍰提高標準條例第1 條前段。
三、核被告乙○○○係犯刑法第268 條之意圖營利供給賭博場所
    罪、意圖營利聚眾賭博罪及同法第266 條第1 項前段之賭博
    罪。核被告甲○○所為係犯刑法第268 條之意圖營利供給賭
    博場所罪，被告乙○○○、甲○○就95年2 月17日所犯刑法
    第268 條之意圖營利供給賭博場所罪部分，彼此間有犯意聯
    絡及行為分擔，為共同正犯，被告乙○○○先後多次意圖營
    利供給賭博場所、意圖營利聚眾賭博、在公眾得出入場所賭
    博財物犯行，均時間緊接，所犯均係構成要件相同之罪名，
    顯係基於概括犯意為之，依修正前同法第56條連續犯之規定
    ，以一罪論，並加重其刑。其等各以一行為觸犯前開2 罪名
    ，為想像競合犯，依同法第55條之規定，應各從一重之意圖
    營利聚眾賭博罪論處。至於公訴意旨認為被告甲○○自95年
    1 月底起至95年2 月16日止，與被告乙○○○共同意圖營利
    提供賭博場所共同經營上開場所云云，訊據被告甲○○於警
    訊、偵審中堅決否認有此部分犯行，辯稱：伊是95年2 月17
    日始至上開賭場，受被告乙○○○之託擔任賭客以現金兌換
    等值之黃、綠等不同顏色之籌碼片及收取贏家支付之抽頭金
    等語，證人即共同被告乙○○○於警詢、偵查及本院審理中
    亦證稱：被告甲○○僅係在查獲當日（即95年2 月17日）在
    上址幫忙擔任賭客以現金兌換等值之籌碼片及收取贏家支付
    之抽頭金等語（偵查卷第15、97頁，本院卷第12、16頁），
    經核此部分彼此供證相符，而復查無其他證據足以證明被告
    甲○○自95年1 月底起至95年2 月16日止，與被告乙○○○
    確有共同意圖營利提供賭博場所之犯行，自難僅憑公訴人此
    部分片頁之指訴，即遽認被告甲○○亦有此部分犯行，惟公
    訴人認為此部分與被告甲○○被訴有罪部分，有連續犯之裁
    判上一罪關係，爰不另為無罪之諭知。爰審酌被告等為圖謀
    不法利益，竟提供場所給顧客賭博財物之犯罪動機、目的及
    手段，勢將敗壞社會風氣、妨害社會秩序，惟其營業時間尚
    短，暨犯罪後均能坦承犯行等一切情狀，分別量處如主文所
    示之刑，並均依修正前刑法第41條第1 項前段之規定諭知易
    科罰金之折算標準。
四、按我國刑法之規定，沒收為從刑之一種，附屬於主刑，不生
    比較輕重問題，亦不容與其他刑法總則規定割裂適用。復按
    共同正犯因相互間利用他人之行為，以遂行其犯意之實現，
    本於責任共同之原則，有關沒收部分，對於共犯間供犯罪所
    用或犯罪所得之物，自均應為沒收之諭知（最高法院89年度
    台上字第6946號、91年台上字第5583號判決參照）。本件賭
    博現場扣案之四色牌19包、籌碼片392 片、抽頭金600 元、
    監視器2 組、監視器螢幕2 台、遠端控制器1 個及帳冊2 紙
    ，均係被告乙○○○所有供犯罪所用之物，均依修正前刑法
    第38條第1 項第2 款規定諭知沒收，另在賭客紀盧正子、池
    碧霞、王麗卿、謝廖銀合、鄧志輝、林徐碧雲、黃阿敏、陳
    文清、鄭阿求、郭梅花、陳葉及施林英姿等人身上查獲之賭
    資合計3 萬900 元，業據渠等陳明在卷，非被告乙○○○、
    甲○○所有或因犯罪所得之物，自不得於此宣告沒收，附此
    敘明。
據上論斷，應依刑事訴訟法第452 條、第273 條之1 第1 項、第
299 條第1 項前段，修正後刑法第2 條第1 項前段、修正前刑法
第28條、第56條、第266 條第1 項前段、第268 條、第55條、第
56條、第41條第1 項前段、第38條第1 項第2 款，修正前罰金罰
鍰提高標準條例第1 條前段、第2 條，現行法規所定貨幣單位折
算新台幣條例第2 條，判決如主文。
本案經檢察官陳國鳴到庭執行職務。
中    華    民    國    95    年    11    月    30    日
                  刑事第三庭法  官  蔡明宏
以上正本證明與原本無異。
如不服本判決應於送達後10日內向本院提出上訴狀。
                            書記官  陳佳伶
中    華    民    國    95    年    11    月    30    日
附錄本案論罪科刑法條全文
中華民國刑法第266條
（普通賭博罪與沒收物）
在公共場所或公眾得出入之場所賭博財物者，處 1 千元以下罰金
。但以供人暫時娛樂之物為賭者，不在此限。
當場賭博之器具與在賭檯或兌換籌碼處之財物，不問屬於犯人與
否，沒收之。
中華民國刑法第268條
（圖利供給賭場或聚眾賭博罪）
意圖營利，供給賭博場所或聚眾賭博者，處 3 年以下有期徒刑，
得併科3 千元以下罰金。


司法院資訊處製作；財團法人民間司法改革基金會備份。
